臺灣高等法院臺南分院民事判決　 95年度上易字第192號
上　訴　人　 乙○○
訴訟代理人　 丙○○
被 上 訴人 　甲○○
訴訟代理人　 蔡碧仲　律師
　　　　　　 陳偉展　律師
複 代 理人　 陳振容　律師
　　　　　　 陳怡禎　律師
上列當事人間請求侵權行為損害賠償事件，上訴人對於中華民國
95年8月31日臺灣嘉義地方法院一審判決（94年度訴字653號）提
起上訴，本院於95年12月26日言詞辯論終結，判決如下：
    主      文
上訴駁回。
第二審訴訟費用由上訴人負擔。
    事實及理由
一、被上訴人主張：
  (一)緣嘉義市政府辦理「變更嘉義市湖子內地區、興村地區都市
    計畫（環保用地區段徵收）案」（下稱系爭徵收案），被上
    訴人為湖內里里長，負責居間市政府與里民協調，但關於分
    配比例、方式、是否得不參加分配等事宜，均係嘉義市政府
    經整體規劃考量後所為之決定，被上訴人並未參與，更無所
    謂「串通市府、欺騙地主」之事。然上訴人竟於民國（下同
    ）94年2、3月間某日，僱請不知情之陳國興駕駛宣傳車在湖
    內里內以廣播方式反覆播送以下錄音：「咱是湖內里區段徵
    收地主自救委員會的宣傳車，咱2月22日已經有兩百多人去
    市政府請示，市府官員有證實地主確實無分二成的土地，已
    經證明甲○○無土地，串通市府，欺騙地主，分無二成土地
    ，愛地主破產，大家要注意，甲○○不敢與咱去市府，替地
    主爭取實地四成半，又擋住地主無法去市政府，甲○○偽造
    文書，欺騙地主，已經送法院偵辦，湖內里地主自救委員會
    ，有向市府抗議陳情，已經有答應地主開說明會，訂於3月
    11日星期五早上11點，要在興嘉國小開會，地主啊！財產是
    咱自己的，大家要去聽看看，地主若分不到二成土地，叫地
    主如何發展，不要再給甲○○騙去啊！」。系爭徵收案係嘉
    義市政府統籌規劃，其徵收之決定、區段、抵價地分回比例
    等均由市府決定，被上訴人基於里長一職，站在協助、溝通
    之立場，將市府政策宣導解說於里民，並將里民之疑義、訴
    求反映於政府，期使兩造溝通無礙，徵收方案得順利進行，
    里民權益得受到保障，絕未有私心，亦無串通市府，欺騙地
    主之事實，上開宣傳車播放之內容，足使聽文該宣傳車播送
    內容之民眾，產生被上訴人勾結政府機關、欺騙湖內里里民
    並已遭法辦之印象，顯已貶損被上訴人在社會上之評價。且
    上訴人身為嘉義市區徵收地主自救委員會會長，縱
    對市政府就系爭徵收案之政策有何疑義或反對意見，亦應遵
    循正當途徑向市政府反應，而被上訴人僅就系爭徵收案居間
    協調、宣傳市政府決策，上訴人卻以宣傳車於湖內里播送，
    已足以貶低被上訴人之說詞，可見上訴人僱請宣傳車播送上
    開內容之目的係為引導湖內里里民對被上訴人之行為產生不
    良之評價，實已侵害被上訴人之名譽權無疑。
  (二)按名譽權之侵害與刑法之誹謗罪不同，就法律架構上，立法
    者以透過民法第18條、第184條、第195條之規定，解決言論
    自由與人格權、名譽權保護之權利衝突，單純適用侵權行為
    法則，已足以衡平人格權、名譽權及言論自由。故民法第19
    5 條關於名譽權被侵害之規定，並無如刑法第310條第3項前
    段之免責規定，縱行為人有相當理由確信其所指摘或傳述足
    以毀損他人名譽之事項為真實，亦不能據以免除其侵權行為
    之民事賠償責任，此有最高法院93年台上字第851號判決可
    資參照。上訴人雖辯稱宣傳車播送內容均為真實，不構成侵
    害被上訴人名譽權，並提出被上訴人就市政府徵收政策宣傳
    播送之內容譯文及其於嘉義市政府94年2月18日函文上所加
    註文字之影本為證，惟查被上訴人既身為湖內里里長，其任
    務僅為傳達市政府政策，作為市○○○里○○○○○道，並
    無與聞或制訂政府政策之權限，縱其於市政府函文加註文字
    ，亦屬對市政府政策之解釋，故與偽造文書無何關涉，上訴
    人縱對系爭徵收案之政策不滿，仍可就政府決策循正當途徑
    反應，上訴人捨此不為，反以負面及情緒性言詞對被上訴人
    之人格加以貶抑，使被上訴人之名譽受損，縱如上訴人所述
    為事實或公益或為善意，仍不能免其侵害被上訴人名譽權之
    責任，上訴人所辯自不足採，且因嘉義市政府地政局官員已
    於刑事訴訟程序中具結證述明確，已無傳喚渠等之必要。上
    訴人用宣傳車方式以不實言論散播於里民，已經對被上訴人
    之名譽造成嚴重侵害，爰依民法第184條第1項前段、第195
    條第1項規定，求為判決：(1)上訴人應給付被上訴人新臺幣
    （下同）100萬元，即自起訴狀本送達翌日起至清償日止，
    按年息5％計算之利息。(2)上訴人應於中國時報、聯合報及
    自由時報雲嘉版以全版廣告，就本案事實向被上訴人道歉，
    連續3日，費用由上訴人負擔。(3)被上訴人願供擔保准予宣
    告假執行等語。原審判決(1)上訴人應給付被上訴人100,000
    元及自民國九十四年八月十九日起至清償日止，按週年利率
    百分之五計算之利息。(2)上訴人應在中國時報、聯合報及自
    由時報嘉雲南地區地方版之報頭下，各以長七公分、寬五公
    分之版面，刊登「本人於94年2、3月間，就嘉義市湖子內地
    區區段徵收案，以宣傳車指稱嘉義市湖內里里長甲○○串通
    市府、欺騙地主及偽造文書等不實事項，詆毀甲○○之名譽
    ，特此登報向甲○○道歉。道歉人：乙○○（湖內里區段徵
    收地主自救委員會會長）」之道歉啟事壹日。並駁回被上訴
    人其餘部分之請求，被上訴人未就其敗訴部分聲明不服，已
    告確定。對於上訴人之上訴，聲明駁回上訴。
二、上訴人主張：
  (一)緣系爭徵收案，嘉義市政府僅堅持「總數」百分之45之抵價
    地，不敢允諾「每個」地主百分之45之抵價地，造成被徵收
    地主們不滿，共同推舉上訴人為自救會理事長向市政府協調
    爭取權利。在協調進行中，市政府忽將有關區段徵收之公文
    寄交被上訴人，被上訴人並以宣傳車向里民宣導不要相信抗
    爭者所言，惟被上訴人非自救會成員，所謂抗爭亦只是陳情
    ，且從陳情活動以來，被上訴人一直站在市政府立場說話，
    並阻撓活動之進行。另被上訴人對於「抵價地」的涵意知之
    甚詳，但卻於廣告車看板上標字及廣播內容就「抵價地」三
    字故意不提，直接表明地主可以分配到百分之45的土地，嚴
    重誤導地主以為可以分配到百分之45土地的假象，其作法似
    有串通市政府、偽造文書之嫌；進而使上訴人主觀上認為被
    上訴人是否與市政府達成某種協議或共識，才會想到使用「
    串通」一辭，非有意為之，縱使廣播行為係上訴人有意為之
    ，亦不能據以推斷與妨礙名譽之行為有故意或過失，二者間
    缺乏相當經驗或論理法則。且按言論自由所保障是指所有具
    有評價性的見解；將自己認為某一特定事實為正確，或認為
    至少具有傳播價值的「見解」表達出來，雖然無法避免可能
    包含事實，然並不會改變其為個人見解表達之本質，從而無
    證明所言為真之必要，故而無故意或過失之餘地。上訴人之
    行為為憲法所保障的思想自由及其下位概念言論自由，而本
    件被上訴人主張受到侵害之名譽權，兩者係處於基本權衝突
    狀態，而本件被上訴人為民選地方民意代表，系爭事實又與
    大眾利益有關，權衡結果其名譽權應受到較高的限制，因此
    ，除非被上訴人能證明上訴人係基於故意外，否則不負侵權
    之責。本件刑事誹謗案件雖經鈞院判決上訴人敗訴確定，惟
    法官審判案件本係依據法律獨立認事用法不受其他法院判決
    影響，故該刑事判決不得拘束本案。
  (二)本案爭執點在「抵地價」之權利價值計算方式，本件係嘉義
    市政府為該市區徵收土地所舉辦「徵收辦法說明會
    」中，皆以「抵地價」百分之45地分配給原地做論述；依區
    段徵收實施辦法第26條第5款規定：「計算各土地所有權人
    應領抵地價地之權利價值」有多少？市政府卻從不鬆口做明
    確的說明。致地主心生疑慮而組織「嘉義市區徵收
    地主自救委員會」，公推上訴人乙○○為「主任委員」主導
    其事，率眾委員北上內政部營建署請示何謂「抵價地」之涵
    意，經營建署吳姓官員指稱：「湖子內區段徵收是地主的土
    地開發後，分為商業區及住宅區，根據嘉義市政府報來內政
    部核准本區段開發後的土地價額，商業區每坪為71,000元，
    住宅區每坪為42,000元，再將地主個人土地面積依公告地價
    總額去相抵計算分配，這就是所謂的『抵價地』。」依此「
    抵價地」之涵意計算，則市政府將本區開發後，究竟每位地
    主實際可領回多少百分比之抵價地？上訴人致函嘉義市政府
    ，經嘉義市政府於94年1月21日以府地劃字第0940114713號
    函覆仍語焉不詳。上訴人遂與嘉義市政府協商，請求詳細解
    答本區段開發後地主可領回多少百分比之抵價地，嘉義市政
    府乃訂94年3月11日在嘉義市興安國小禮堂召開區段徵收公
    聽會；豈料被上訴人卻接到嘉義市政府94年2月18日府地劃
    字第0940008134號函文，被上訴人只就該函中「說明」第二
    項前句所寫：「總面積為45％」為題，而忽視其前語：「本
    區預計抵價地」；更忽略後面之重點所云：「另有關地主如
    何領回抵價地係依區段徵收實施辦法第28條規定」之言。依
    區段徵收實施辦法第28條規定與「嘉義市區徵收地
    主自救委員會」至內政部營建署請示之結論，本區地主實際
    可領回之抵價地面積，若按總區面積及公告地價之總平均相
    抵，「地主總平均」可領回之抵價地不到百分之20％！在細
    究嘉義市政府上揭函文之本意：「本區預計抵價地總面積為
    45％」，亦只是『預計』『抵價地總面積為45％』」，並非
    被上訴人所云的「原地的45％」。被上訴人不明查乎此，馬
    上請來宣傳車，並在該車兩面看板寫上：「45％！根據市政
    府說明，每100公頃提出45公頃之土地交還地主，不是反對
    區段徵收者，所誤導的地主分不到二成地。」云云。被上訴
    人一再用此宣傳車在里內巡迴廣播：「我是湖仔內里長甲○
    ○，來向區段徵收案地主報告，政府要分地主成數是四成半
    ，就是45％……同時最近我們里內也有反對徵收的人士做不
    實的宣傳，說地主領不到二成地，這完全是不實的……再來
    白布條抗爭內容有寫著『農會中心反對區段徵收』……所以
    下星期二（即94年3月11日之公聽會）不要前往……」等語
    。然被上訴人上述所做所為，分明偏離事實甚遠，甚且欺瞞
    地主是真，蓋：
    1.依嘉義市政府94年2月18日府地劃字第0940008134號函文
      內容，已明白表示：「本區預計抵價地總面積為45％」，
      係按行政院96年1月4日台內字第00353號函及土地徵收條
      例第39條規定辦理。另有關地主如何領回抵價地係依區段
      徵收實施辦法第28條規定」，已明白表示：『本區預計抵
      價地總面積為45％」，並非被上訴人所云之「原地的45％
      」。
    2.再依嘉義市政府95年10月2日府地劃字第0950123253號致
      上訴人函第2頁所述：『……也就是每一位土地所有權人
      實際領抵價地面積，須按他應領地價補償金額及所選擇領
      回抵價地位置之街廓單位價格計算，計算結果每位土地所
      有權人實際領抵價地面積，有可能高於他被徵收土地面積
      百分之四十五，也可能低於他被徵收土地面積百分之四十
      五，並不是每一位都剛好是百分之四十五。』被上訴人用
      紅筆所寫的字：「45％！根據之市政府說明，每100公頃
      提出45公頃的土地還交地主，不是反對區段徵收者所誤導
      的，地主分不到二成地。」其意分明是欺瞞地主，謂地主
      可分得原地45％。
    3.被上訴人身為里長，不能明察徵收抵價地領回之成數45％
      ，竟然到處散播不實言論，硬拗「政府可交還地主45％」
      ！甚且以「反對徵收的人士做不實的宣傳，說地主領不到
      二成地」和「白布條抗爭內容寫著『農會中心反對區段徵
      收』」等字眼，分明抹黑上訴人及區段徵收地主自救委員
      會成員；且被上訴人身為里長，不但不鼓勵被徵收區段之
      里民踴躍參加94年11月3日之嘉義市區徵收公聽會
      ，反而到處宣傳「不要前往」，其置被徵收地主之權益於
      不顧。上訴人曾任農會理事長，又是此區段徵收地主自救
      委員之主任委員；被上訴人不斷以宣傳車來回廣播，分明
      有故意扭曲事實，欺騙此區段被徵收地主，及損害上訴人
      名譽之嫌。
  (三)被上訴人為湖內里里長，理應為里內地主爭取權益、為地主
    做好周全設想，然被上訴人竟不思此圖，亦不循正當途徑與
    里內地主溝通，反而故意扭曲事實，利用宣傳車，作不實之
    宣傳。因上訴人發現其中有誤，趕緊用宣傳車鼓勵大家去參
    加公聽會，上訴人所為，乃為公眾利益，並為自己之清譽做
    辯駁。上訴人善意發表言論之原則，應受到法律之保障而不
    罰，更合於刑法第311條第1款及第3款規定，不知何罪之有
    ？上訴聲明：原判決不利於上訴人部分廢棄，改判被上訴人
    在第一審之訴駁回。
三、被上訴人主張：上訴人於94年2月22日至3月11日間之某日，
    內宣傳車行駛於湖內里地區，以廣播方式反覆播送以下錄音
    ：「咱是湖內里區段徵收地主自救委員會的宣傳車，咱2月
    22日已經有二百多人地主去市政府請示，市政府官員有證實
    地主確實分無二成的土地，已經證明甲○○無土地，串通市
    府，欺騙地主，分無二成土地，愛地主破產，大家要注意，
    甲○○不敢與咱們去市府，替咱地主爭取實地四成半，又擋
    咱地主不要去市政府，甲○○偽造文書，欺騙地主，已經送
    法院偵辦，湖內里地主自救委員會有向市政府抗議陳情，已
    經有答應要與咱地主開說明會，訂於3月11日週五早上10點
    要在興嘉國小開會，地主啊! 財產是咱自己的，大家要去聽
    看看，地主若分不到二成土地，叫地主如何發展，不要再給
    甲○○騙去啊! 」等語之事實，為上訴人所不爭執（見本院
    卷第50頁）。而上訴人因上開行為，涉犯刑法第310條第1項
    之誹謗罪，經臺灣嘉義地方法院判處拘役50日確定，亦有該
    院94年度自字第7號刑事判決一份附卷可參（見原審卷第5–
    7 頁），被上訴人此部分之主張，自堪信為真實。
四、被上訴人又主張：上訴人用宣傳車方式以不實言論散播於里
    民，已經對被上訴人之名譽造成嚴重侵害，爰依民法第184
    條第1項前段、第195條第1項主張上訴人應負損害賠償責任
    及賠償非財產上之損害；上訴人則以：伊以宣傳車所播送上
    述內容，均與事實相符，而其議題亦與公共利益有關，屬可
    受公評之事項，且係善意發表言論，並不足以侵害被上訴人
    之名譽權等語置辯。是本件兩造所爭執者厥為：上訴人以宣
    傳車所播送上開內容，是否已侵害被上訴人之名譽權。經查
    ：
  (一)按言論自由為人民之基本權利，憲法第11條有明文保障，國
    家應給予最大限度之維護，俾其實現自我、溝通意見、追求
    真理及監督各種政治或社會活動之功能得以發揮。惟為兼顧
    對個人名譽、隱私及公共利益之保護，法律尚非不得對言論
    自由依其傳播方式為合理之限制（司法院大法官會議釋字第
    509號解釋）。是行為人以善意發表言論，對於可受公評之
    事而為適當之評論，固應受言論自由之保護，惟倘行為人係
    出於明知不實故意捏造，或因過失、輕率、疏忽而不知其真
    偽，而陳述足以損害他人名譽之不實言論，即屬不法侵害他
    人之名譽。又按民法上名譽權之侵害非即與刑法之誹謗罪相
    同，名譽有無受損害，應以社會上對個人評價是否貶損作為
    判斷之依據，苟其行為足以使他人在社會上之評價受到貶損
    ，不論其為故意或過失，均可構成侵權行為，其行為不以廣
    佈於社會為必要，僅使第三人知悉其事，亦足當之；名譽為
    人格之社會評價，名譽有無受侵害，應以社會上對其評價是
    否貶損以為斷。刑法上妨害名譽罪之成立，固以公然侮辱或
    意圖散布於眾而指摘或傳述足以毀損他人名譽之事為要件。
    惟在民法上，若已將足以毀損他人名譽之事表白於特定第三
    人，縱未至公然侮辱之程度，且無散布於眾之意圖，亦應認
    係名譽之侵害，蓋既對於第三人表白足以毀損他人名譽之事
    ，則其人之社會評價，不免因而受有貶損（最高法院90年台
    上字第646號判例、86年度台上字第305號判決參照）。而構
    成侵權行為之過失，係指抽象輕過失即欠缺善良管理人之注
    意義務而言。行為人已否盡善良管理人之注意義務，應依事
    件之特性，分別加以考量，因行為人之職業、危害之嚴重性
    、被害法益之輕重、防範避免危害之代價，而有所不同。查
    本件上訴人於上開播送內容中，指稱被上訴人「甲○○無土
    地，串通市府，欺騙地主，分無二成土地，要地主破產……
    甲○○偽造文書，欺騙地主，已經送法院偵辦……。」等語
    ，復稱上開宣傳車播送內容均為真實，不構成侵害被上訴人
    名譽權云云。然因上訴人身為嘉義市區徵收地主自
    救委員會會長（或稱主任委員），縱對嘉義市政府就系爭徵
    收案之政策有何疑義或反對意見，亦應遵循正當途徑向市政
    府反應，卻捨此不為，以宣傳車於嘉義市湖內里播送上開具
    負面及情緒性之說詞，使聽聞該宣傳車播送內容之公眾，產
    生對身為湖內里里長之被上訴人有勾結政府機關、欺騙湖內
    里里民並已遭法辦之印象，其行為明顯貶損被上訴人個人形
    象及人格，使被上訴人在社會上之形象、地位、人格、聲譽
    產生負面之評價，縱使如上訴人所辯，其所述為事實或為公
    益，或為善意，亦已侵害被上訴人名譽權無疑。
  (二)上訴人雖抗辯稱：被上訴人亦就嘉義市政府徵收政策利用宣
    傳車在宣傳車兩面看板寫上：「45％！根據市政府說明每10
    0公頃提出45公頃之土地交還地主，不是反對區段徵收者所
    誤導的地主分不到二成地。」等語，且一再利用宣傳車在里
    內巡迴廣播上開內容並阻止里民不要前往94年3月11日之公
    聽會，明顯偏離事實並有欺瞞此區段被徵收之地主及損害上
    訴人名譽之嫌云云。查被上訴人於嘉義市政府94年2月18 日
    府地劃字第0940008134號函文之下面空白處，雖以紅筆書寫
    ：「45％！根據市政府說明，每100公頃提出45公頃的土地
    還交地主，不是反對區段徵收者所誤導的，地主分不到二成
    地。」等文字（見本院卷第34–35頁，上訴人提出），並以
    宣傳車來回廣播：「我是湖仔內里長甲○○，來向區段徵收
    案地主報告，政府要分地主成數是四成半，就是45％……同
    時最近我們里內也有反對徵收的人士做不實的宣傳，說地主
    領不到二成地，這完全是不實的……再來白布條抗爭內容有
    寫著『農會中心反對區段徵收』……所以下星期二（即94年
    3月11日之公聽會）不要前往……」等語；然參酌嘉義市政
    府函復本院稱：「湖子內區段徵收土地」是否定案及其抵價
    地可分回之比例若干乙案覆函說明：「…二、本市○○○區
    段徵收計畫其都市計畫主要計畫，內政部營建署都委會專案
    小組95年11月6日召開『變更嘉義市湖子內地區、興村地區
    都市計畫案』第6次專案小組審查會已審查完畢；俟內政部
    都市計畫委員大會確認後，即可全面展開區段徵收後續作業
    。三、抵價地可分回之比例依內政部94年7月21日內授中辦
    地字第0940048900號函准予本府辦理本是湖子內區段徵收，
    預計發還土地所有權人抵價地總面積為徵收總面積百分之四
    十五。」等語（見本院卷第63頁），已足見被上訴人上開行
    為僅為傳達市政府之政策，且被上訴人身為嘉義市湖內里里
    長，本應作為市○○○里○○○○○道，並無與聞或制訂政
    府政策之權限，縱其於市政府函文空白處加註文字，亦屬對
    市政府政策之解釋，應與欺瞞此區段被徵收之地主無涉。又
    被上訴人上開宣傳車播放之內容，僅為單純對徵收案之解釋
    ，並未有任何指摘上訴人之事實，應屬善意發表適當之言論
    ，因之，上訴人上開抗辯，亦不足採。
五、按「因故意或過失，不法侵害他人之權利者，負損害賠償責
    任。」；「不法侵害他人之身體、健康、名譽、自由、信用
    、隱私、貞操，或不法侵害其他人格法益而情節重大者，被
    害人雖非財產上之損害，亦得請求賠償相當之金額。其名譽
    被侵害者，並得請求回復名譽之適當處分。」，民法第184
    條第1項前段、第195條第1項分別定有明文。是名譽被侵害
    者，得依據上開規定，請求行為人給付損害賠償，及為回復
    名譽之適當處分；又名譽權被侵害者，關於非財產上之損害
    ，加害人雖亦負賠償責任，但以相當金額為限，所謂相當，
    自應以實際加害情形與其名譽權之影響是否重大，及被害人
    之身分地位與加害人經濟狀況等關係定之；慰藉金之賠償須
    以人格權遭遇侵害，使精神上受有痛苦為必要，其核給之標
    準固與財產上損害之計算不同，然非不可斟酌雙方身分資力
    與加害程度，及其他各種情形核定相當之數額。（最高法院
    47年台上字第1221號、51年度台上字第223號判例意旨參照
    ）。至被上訴人請求登報道歉部分，按民法第195條第1項後
    段雖規定名譽被侵害者得請求為回復名譽之適當處分，惟因
    法律並未具體規定各種不同之處分方法，故究竟如何處分始
    為適當，法院自應斟酌被侵害之情形，予以決定（最高法院
    56年度台上字第1464號判決意旨參照）。查本件上訴人以宣
    傳車播送前開內容，已使被上訴人之名譽受損，概如前述。
    被上訴人依民法第184條第1項前段、第195條請求上訴人回
    復名譽之適當處分，自屬有據。關於財產上之損害部分，原
    審審酌被上訴人學歷為大學畢業、名下有多筆不動產及擔任
    嘉義市湖內里里長一職（見原審卷第29、72–73頁），其個
    人身分地位在社會上具有一定之評價；而上訴人之學歷為國
    中畢業、名下有多筆不動產（見原審卷第27、74–78頁），
    及上訴人侵害被上訴人名譽之情節、被上訴人受害程度、兩
    造之教育程度、社會地位及經濟狀況，認被上訴人請求精神
    慰撫金100萬元尚屬過高，應以10萬元為適當公允。至於非
    財產上之損害部分，被上訴人請求上訴人刊登道歉啟事於新
    聞紙，為：係屬回復名譽之適當處分，亦無不合。原審斟酌
    上訴人係於嘉義市湖內里以宣傳車播送之方式，散布損害被
    上訴人之名譽等情，認上訴人應於中國時報、聯合報及自由
    時報嘉雲南地區地方版之報頭下，各以寬5公分、長7公分之
    版面，刊登「本人於94年2、3月間，就嘉義市湖子內地區區
    段徵收案，以宣傳車指稱嘉義市湖內里里長甲○○串通市府
    、欺騙地主及偽造文書等不實事項，詆毀甲○○之名譽，特
    此登報向甲○○道歉。道歉人：乙○○（湖內里區段徵收地
    主自救委員會會長）」之道歉啟事一日，已足回復被上訴人
    之名譽，達保護被上訴人之目的等情。本院亦認屬相當，應
    予維持。
六、綜上所述，本件被上訴人主張上訴人侵害其名譽權，應可採
    信。上訴人抗辯，即無可取。從而，被上訴人依民法第184
    條第1項前段、第195條第1項規定，請求上訴人賠償10萬元
    及自起訴狀繕本送達翌日即94年8月19日起至清償日止按年
    息百分之五計算之利息，並應於同一日在中國時報、聯合報
    、自由時報雲嘉南地方版之報頭下，登長7公分、寬5公分之
    道歉啟事1日，為有理由，應予准許。是則原判決就上開應
    准許部分，為被上訴人勝訴之判決，於法並無不合。上訴意
    旨指摘原判決此部分不當，求予廢棄改判，為無理由，應予
    駁回其上訴。
七、本件事證已臻明確，兩造其餘之攻擊防禦方法及所提之證據
    ，經審酌後認均無礙判決之結果，爰不予一一論述。
八、據上論結，本件上訴為無理由，依民事訴訟法第449條第1項
    、第78條，判決如主文。
中　　華　　民　　國　　96　　年　　1　　月　　9　  　日
                    民事第四庭　  審判長法　官  王惠一
                                        法　官  林永茂
                                        法　官  王浦傑
上為正本係照原本作成。
如對本判決上訴，須於判決送達後20日內向本院提出上訴狀，未
表明上訴理由者，應於上訴後20日內，向本院提出理由書（須附
繕本）。依法須繳納裁判費並應委任律師為訴訟代理人，始得上
訴。
中　　華　　民　　國　　96　　年　　1 　　月　　10　　日
                                        書記官  蕭奎璋
【附記】
民事訴訟法第466條之1：
(1)對於第二審判決上訴，上訴人應委任律師為訴訟代理人。但上
  訴人或其法定代理人具有律師資格者，不在此限。
(2)上訴人之配偶、三親等內之血親、二親等內之姻親，或上訴人
  為法人、中央或地方機關時，其所屬專任人員具有律師資格並
  經法院認為適當者，亦得為第三審訴訟代理人。
民事訴訟法第466之2：
  上訴人無資力委任訴訟代理人者，得依訴訟救助之規定，聲請第
  三審法院為之選任律師為其訴訟代理人。
